【裁判字號】    97,易,239
【裁判日期】    970613
【裁判案由】    重利等
【裁判全文】
臺灣新竹地方法院宣示判決筆錄           97年度易字第239號
公  訴  人  臺灣新竹地方法院檢察署檢察官
被      告  乙○○
            甲○○
上列被告等因重利一案，經檢察官提起公訴（96年度偵字第6787
號、第7086號、第7381號）後，聲請本院改依協商程序而為判決
，於中華民國97年6 月13日下午4 時在本院刑事第七法庭宣示判
決，出席職員如下：
法官起立朗讀判決主文、犯罪事實要旨、處罰條文、附記事項，
及告以上訴限制、期間並提出上訴狀之法院，且諭知記載其內容
：
一、主  文：
    乙○○共同犯重利罪，處有期徒刑伍月，如易科罰金，以新
    臺幣壹仟元折算壹日。扣案之載有「潘先生、0000-000000
    」之名片貳拾玖紙、載有如附表借款人之利息積欠數額及住
    家聯繫資料柒紙、空白商業本票肆拾玖紙及行動電話支，
    均沒收之。
    甲○○共同犯重利罪，處有期徒刑月，如易科罰金，以新
    臺幣壹仟元折算壹日。扣案之載有「潘先生、0000-000000
    」之名片貳拾玖紙、載有如附表借款人之利息積欠數額及住
    家聯繫資料柒紙、空白商業本票肆拾玖紙及行動電話支，
    均沒收之。
二、犯罪事實要旨：
    乙○○、甲○○與姓名年籍不詳之成年男子共同出於借貸金
    錢予他人而取得與原本不相當重利之反覆、延續之單一犯意
    聯絡及行為分擔，自民國95年4 月間起至96年10月間止，分
    由乙○○或姓名年籍不詳之成年男子出面在聯合報等分類廣
    告上刊登「竹苗最低、急用4 萬內、0000 -000000」、「王
    媽媽家庭式、利息低、可商量、0000-000000 」、「身分證
    借款1-3 萬元、0000-000000 」等借款訊息，並印製「潘先
    生、0000-000000 」之名片對外發送，以招徠經濟拮据急迫
    之不特定借款人。嗣戊○○、己○○、丙○○、黃福營、庚○○、癸○○、壬○○、辛○○、丁○○等9 人，因經濟拮
    据之急迫需錢週轉，見上開廣告及名片後，即與乙○○或姓
    名年籍不詳之成年男子聯絡借貸事宜，於附表所示之時間向
    乙○○或姓名年籍不詳之成年男子借款，乙○○、甲○○與
    姓名年籍不詳之成年男子再乘機向如附表所示之借款人，以
    先行預扣一成借款金額之方式，並以每1 萬元10天為1 期收
    取1,500 元不等之利息，而取得如附表所示之顯與原本不相
    當之重利，並要求借款人簽發與借款金額同額或雙倍之商業
    本票或提供身分證、健保卡以供擔保，藉此牟利新臺幣（下
    同）64萬餘元。嗣於96年11月12日下午2 時15分許，乙○○
    與甲○○駕駛車號Q9-3335 號自小客車行經新竹市○○路57
    號前，為警攔截查獲，並於上開自小客車內扣得丙○○所簽
    立之本票3 紙、載有「潘先生、0000-00000 0」之名片29紙
    、載有如附表借款人之利息積欠數額及住家聯繫資料7 紙、
    空白商業本票49紙及行動電話3 支等物，始知上情。
三、處罰條文：
    刑法第28條、第344 條、第41條第1 項前段。
四、附記事項：
（一）被告乙○○應於97年6 月13日前捐款新臺幣30萬元予公益
      團體（被告乙○○已於97年5 月9 日分別捐款予中華民國
      觀護協會新竹區分會公益團體5 萬元、財團法人天主教善
      牧社會福利基金會公益團體5 萬元、新竹市觀護志工協進
      會公益團體5 萬元、財團法人台灣省天主教會新竹教區附
      設私立藍天家園公益團5 萬元、社團法人新竹市生命線協
      會5 萬元及財團法人台灣省天主教會新竹教區5 萬元，分
      別有郵政跨行匯款申請書4 紙正本、郵政劃撥儲金存款收
      據2 紙正本附於本院卷宗可查）。
（二）被告甲○○應於97年6 月13日前捐款新臺幣5 萬元予公益
      團體（被告甲○○已於97年5 月13日捐款予財團法人台灣
      省天主教會新竹教區5 萬元，有郵政劃撥儲金存款收據1
      紙正本附於本院卷宗可查）。
五、協商判決除有刑事訴訟法第455 條之4 第1 項第1 款於本訊
    問程序終結前，被告撤銷協商合意或檢察官撤回協商聲請者
    ；第2 款被告協商之意思非出於自由意志者；第4 款被告所
    犯之罪非第455 條之2 第1 項所定得以協商判決者；第6 款
    被告有其他較重之裁判上一罪之犯罪事實者；第7 款法院認
    應諭知免刑或免訴、不受理者情形之一，及違反同條第2 項
    「法院應於協商合意範圍內為判決；法院為協商判決所科之
    刑，以宣告緩刑或2 年以下有期徒刑、拘役或罰金為限」之
    規定者外，檢察官與被告均不得上訴。
六、如有前項得上訴之情形，得自收受宣示判決筆錄送達之日起
    10日內，向本院提出上訴書狀，上訴於第二審法院。
中    華    民    國    97    年    6     月    13    日
                  刑事第四庭書  記  官  鄧雪怡
                            審判長法官  馮俊郎
以上正本證明與原本無異。
中    華    民    國    97    年    6     月    13    日
                            書  記  官  鄧雪怡
附錄本案處罰實體法條全文：
刑法第344 條：
乘他人急迫、輕率或無經驗貸以金錢或其他物品，而取得與原本
顯不相當之重利者，處1 年以下有期徒刑、拘役或科或併科1 千
元以下罰金。（罰金之貨幣單位改為新臺幣，並提高為30倍）
附表：（借款金額為新臺幣）（借款時間為民國）
 一、借款人     戊○○
     借款時間   95年4、5月間
     借款金額   2萬元（預扣利息3,000元），實拿1萬7,000元
     借款利息   每10天為1期，每期利息3,000元
     已付利息   5萬元
     擔保品     面額4萬元之本票1紙、身分證、健保卡
 二、借款人     己○○
     借款時間   95年9月
     借款金額   6萬元（預扣利息1萬2,000元），實拿4萬8,000
                元
     借款利息   每10天為1期，每期利息1萬2,000元
     已付利息   44萬4,000元
     擔保品     面額6萬元之本票3紙、身分證、健保卡
 三、借款人     丙○○
     借款時間   96年7月、8月、9月
     借款金額   96年7月借款1萬5,000元（預扣利息2,250元）
                ，實拿1萬2,750元，嗣同年8月、9月再借1萬元
                、1萬元
     借款利息   每10天為1期，每期利息2,250元，第5期起則每
                期利息5,250元
     已付利息   4萬8,000元
     擔保品     面額各為1萬5,000元、1萬元、1萬元之本票3紙
                、身分證（已返還）、健保卡（已返還）
 四、借款人     黃福營
     借款時間   96年8月底
     借款金額   2萬元（預扣利息3,000元），實拿1萬7,000元
     借款利息   每10天為1期，每期利息3,000元
     已付利息   6,000元
     擔保品     面額2萬元之本票1紙（已返還）、身分證（已
                返還）
 五、借款人     庚○○
     借款時間   96年8、9月
     借款金額   3萬元
     借款利息   每月為1期，每期利息1,000元
     已付利息   2,000元
     擔保品     面額4萬元之本票1紙、身分證、健保卡
 六、借款人     癸○○
     借款時間   96年9月
     借款金額   3萬元（預扣利息6,000元），實拿2萬4,000元
     借款利息   每10天為1期，每期利息6,000元
     已付利息   6、7萬元
     擔保品     面額6萬元之本票1紙、身分證
 七、借款人     壬○○
     借款時間   96年9月
     借款金額   4萬元（預扣利息6,000元），實拿3萬4,000元
     借款利息   每10天為1期，每期利息6,000元
     已付利息   6,000元
     擔保品     面額4萬元之本票1紙、身分證、健保卡
 八、借款人     辛○○
     借款時間   96年10月5日、10月30日
     借款金額   96年10月5日借款2萬元（預扣利息3,000元），
                實拿1萬7,000元，嗣同月30日再借3萬元
     借款利息   每10天為1期，每期利息3,000元
     已付利息   8,000元
     擔保品     面額各為2萬元之本票2紙（已返還）、身分證（
                已返還）、面額各為3萬元之本票2紙、健保卡
 九、借款人     丁○○
     借款時間   96年10月中旬
     借款金額   3萬元（預扣利息4,500元），實拿2萬5,500元
     借款利息   每10天為1期，每期利息4,500元
     已付利息   9,000元
     擔保品     面額各為3萬元之本票2紙、身分證、健保卡


司法院資訊處製作；財團法人民間司法改革基金會備份。
